臺中高等行政法院判決
　　　　　　　　　　　　　　　　　　 96年度訴字第00248號
　　　　　　　　　　　　　　　.
原　　　告　甲○○
訴訟代理人　徐文宗 律師
被　　　告　臺中縣政府
代　表　人　乙○○
訴訟代理人　丙○○
　　　　　　丁○○
上列當事人間因徵收補償事件，原告不服內政部中華民國96年4
月9日台內訴字第0950187351號訴願決定，提起行政訴訟。本院
判決如下︰
　　主  文
原告之訴駁回。
訴訟費用由原告負擔。
　　事  實
甲、事實概要：緣被告為開發臺中縣太平市新光地區為新社區，
    並解決大里溪河川整治用地問題需要，經報奉內政部核准辦
    理臺中縣太平市區徵收，原告所有座落財政部國
    有財產局所管理臺中縣太平市○○路段19-200地號國有土地
    上之建物，經被告以93年1月8日府地區徵字第0930010839-1
    號公告徵收在案。嗣需拆除該區段徵收範圍內原告所有門牌
    號碼臺中縣太平市○○路○段12巷28之1號建築物（下稱系爭
    建物），因系爭建物前經臺中縣太平鄉公所於84年5 月17日
    以八四太鄉建字第 13536號違章建築查報單查報為「太平新
    光橋上游、下游違建戶」，且經被告於 84年5月23日以八四
    府工建字第 121224號公告為違章建築。被告乃以95年2月20
    日府地區徵字第0950045121號函通知原告謂系爭建物係屬查
    報違章有案之建物，不予救濟，並請於 95年5月15日以前自
    行拆除完竣。原告不服，提起訴願，遭決定駁回，遂提起行
    政訴訟。
乙、兩造聲明：
一、原告聲明求為判決：
（一）、原處分及訴願決定均撤銷。
（二）、訴訟費用由被告負擔。
二、被告聲明求為判決：
（一）、原告之訴駁回。
（二）、訴訟費用由原告負擔。
丙、兩造之爭點：
（一）、原告起訴意旨略以：
１、系爭建物等21戶建物，經核對太平新光地區鄉街計劃（施測
    日期為 65年4月）實測地形圖顯示該屋在都市計劃公布前已
    存在，因之並非違章建築，有原處分機關 86年4月30日八六
    府工使字第85646號函可證。該函既釋明該中山路4段12巷20
    之1號等21戶等語，而原告之建物即係前開 21戶建物之一，
    其存在早於都市計劃公布前即已存在，則未申領建築執照亦
    非屬違章建築，是原處分機關之認定及訴願之決定均與事實
    不符。
２、本件依上開函文既已非違章建築且經原處分機關認定建物早
    已存在，是原處分謂民國67年空照圖太平市鄉計劃之
    都市計劃圖系爭建物及其附近土地呈現一片空地並無任何建
    物存在云云，即屬認定事實錯誤。
３、又原處分機關85年查報有案之違建部分，業經原處分機關動
    員上千名警力，在 86年4月23日順利拆除，而因原告有上開
    公文可證明並非違建，乃得保存至今，更有剪報二份可證。
４、另本件被告謂原告之建物係查報有案之建物但卻未就其如何
    查報之事實舉證以實其說，是其查報之說於法自有違誤，原
    告依法即可要求補償，爰請求撤銷違背法令之原處分及訴願
    決定等語。
（二）、被告答辯意旨略以：
１、被告為開發本縣太平市新光地區為新社區，並解決大里溪河
    川整治用地問題需要，經報奉內政部以民國(以下同)92年11
    月12日內授中辦地字第0920084780號函核准辦理太平市區徵收，原告所有之系爭建物係座落財政部國有財產
    局所管太平市○○路段19-200地號國有土地上，依土地徵收
    條例第 6條規定，公有土地上之私有土地改良物，得徵收之
    。系爭建物爰經被告以93年1月8日府地區徵字第0930010839
    -1號公告徵收在案。公告期間自93年1月9日起至93年2月9日
    止。依土地徵收條例第 20條第1項規定：「徵收土地或土地
    改良物應發給之補償費，應於公告期滿後15日內發給之。」
    ，被告遂於 93年2月13日以府地區徵字第0930041297號函通
    知土地改良物所有權人領取補償費在案。原告所有之系爭建
    物係坐落本區段徵收範圍內「太平市○○路 ○段12巷內」，
    係屬85年間查報有案之違章建物，因時隔多年，且當初辦理
    強制拆除時之違章建物確切位置及其是否曾經拆除後又重建
    ，與現有建物關係上判定極度困難，爰將該巷內所有建物暫
    緩發放補償費。為解決查報違章認定疑義，被告乃成立「太
    平市區徵收範圍內太平市○○路○段 12巷內涉及
    查報有案違章建築認定疑義工作小組」共同進行多次討論及
    彙整相關資料後研提補償費發放認定原則，因原告所有之建
    物係為查報有案之違章建築，且未經被告執行強制拆除亦未
    註銷違建查報，按臺中縣辦理公共工程建築改良物拆遷補償
    自治條例第 3條規定，查報有案之違章建築不予救濟，被告
    乃以 95年2月20日府地區徵字第0950045121號函復原告，原
    告不服，提起訴願。經被告以95年6月2日府地區徵字第0950
    151244號答辯書及95年11月23日府地區徵字第0950326344號
    補充答辯書提出答辯，案經內政部以96年4月9日台內訴字第
    0950187351號訴願決定書認訴願無理由，將訴願駁回，原告
    乃提起行政訴訟，謹先陳明。
２、經查原告所有坐落被告辦理之太平市區徵收範圍
    內之臺中縣太平市○○路 ○段12巷28-1號建築物，經本縣太
    平鄉公所（現為太平市公所）以 84年5月17日八四太鄉建字
    第13536號查報單查報在案，並經被告以 85年6月3日八五府
    工水字第134346號公告；其主旨：「為太平鄉○○路段大坑
    溪行水區內擅自興建房屋已違水利法，限於本（85）年 6月
    30日前自行拆除，回復原狀，逾期不拆除者，依法強制執行
    拆除，如有任何損失，不予補償。」然查原告並未於上開規
    定期限內，自行拆除其所有上開違章建築。
３、按「本法所稱建造，係指左列行為：一、新建：為新建造之
    建築物或將原建築物全部拆除而重行建築者。二、增建：於
    原建築物增加其面積或高度者。但以過廊與原建築物連接者
    ，應視為新建。三、改建：將建築物之一部分拆除，於原建
    築基地範圍內改造，而不增高或擴大面積者。四、修建：建
    築物之基礎、樑柱、承重牆壁、樓地板、屋架或屋頂、其中
    任何一種有過半之修理或變更者。」、「建築物非經申請直
    轄市、縣（市）（局）主管建築機關之審查許可並發給執照
    ，不得擅自建造或使用或拆除。……。」及「本辦法所稱之
    違章建築，為建築法適用地區內，依法應申請當地主管建築
    機關之審查許可並發給執照方能建築，而擅自建築之建築物
    。」、「直轄市、縣（市）主管建築機關，應於接到違章建
    築查報人員報告之日起 5日內實施勘查，認定必須拆除者，
    應即拆除之。認定尚未構成拆除要件者，通知違建人於收到
    通知後30日內，依建築法第30條之規定補行申請執照。違建
    人之申請執照不合規定或逾期未補辦申領執照手續者，直轄
    市、縣(市)主管建築機關應拆除之。」，分別為建築法第 9
    條、第25條及違章建築處理辦法第2條、第5條所明定。另查
    系爭建築物坐落於本縣太平市，而本縣太平市係內政部指定
    實施建築法而於62年12月24日訂頒實施都市計畫以外地區建
    築物管理辦法實施管理之地區；換言之，依上開規定，本縣
    太平市自實施都市計畫以外地區建築物管理辦法62年12月24
    日頒布實施日起，舉凡建築物之新建、增建、修建、改建等
    建築行為，均須向建築主管機關申請執照手續，經審查合格
    並領得執照始得建造，否則，擅自建造即屬違章建築。
４、有關原告所陳臺中縣太平市○○里○○路○段12巷20號等21
    戶建物，經核對太平新光地區鄉街計畫實測地形圖顯示該屋
    在都市計畫公布前己存在，因之並非違章建築，此有被告86
    年4月30日八六府工使字第85646號函可證及被告機關85年查
    報有案之違建部分，業經原處分機關動員上千名警力，在86
    年 4月23日順利拆除，而原告有理由項之公文可證明並非違
    建，乃得以保存至今等節，經查上開被告函說明三謹述明上
    開21戶建物違建案俟再行詳查後，再行辦理，並未說明系爭
    建物即屬合法房屋。是以原告以為系爭建物自86年迄今仍未
    執行拆除而認其為合法建築物，顯然有所誤解。
５、另查65年4月施測之「變更太平市(新光地區)都市計畫(第二
    次通盤檢討─擴大都市計畫範圍圖)」及 67年空照圖，系爭
    建物及其附近土地，呈現一片空地，根本並無任何建築物存
    在。原告既無法舉證系爭建物係於62年12月24日經內政部訂
    定之「實施都市計畫以外地區建築物管理辦法」實施之前即
    建造完成之證明文件（含系爭建築物：構造別、面積、樓層
    、建築完成日期）等相關資料供現場核對，且未經被告執行
    強制拆除亦未註銷違建查報者，依臺中縣辦理公共工程建築
    改良物拆遷補償自治條例第 3條：「除查報有案之違章建築
    不予救濟…。」之規定，應不予救濟。
６、綜上所述，本案原處分並無不合，原告仍執陳詞提起本訴，
    難謂有理由，請貴院判決如答辯之聲明等語。
  　　理　由
一、按臺中縣為辦理各項公共設施工程，拆遷建築改良物之補償
    標準，定有臺中縣辦理公共工程建築改良物拆遷補償自治條
    例，關於建築物之拆遷補償，該條例第 3條規定：「本自治
    條例所稱建築物係指下列各款：一、都市計畫及內政部指定
    建築法適用地區公布前之建築物。二、日據時期已實施都市
    計畫地區，光復後依法重行發布實施都市計畫以前建造之建
    築物。三、依建築法領有使用執照之建築物。四、依建築法
    領有建築執照或建築許可之建築物，但以主要構造及位置，
    均係按照核准之工程圖樣施工者為限。除查報有案之違章建
    築不予救濟外，無法提出前項證明文件之建築物按本辦法所
    定補償標準百分之七十予以救濟。」。
二、被告為開發臺中縣太平市新光地區為新社區，並解決大里溪
    河川整治用地取得之需要，報經內政部以92年11月12日內授
    中辦地字第0920084780號函，核准辦理太平市區
    徵收太平市○○路段等1,87l筆土地，面積 107.0683公頃，
    並一併徵收區段徵收範圍內公私有土地改良物，並經被告以
    93年1月8日府地區徵字第0930010839-1號函公告在案，有該
    徵收公告附本院卷可稽。原告所有門牌號碼臺中縣太平市○
    ○路○段12巷20之3號建築物亦座落於該區段徵收範圍內，應
    予拆除。被告查證結果，以系爭建物違反建築法及水利法規
    定，係屬查報有案之違章建築，尚未經被告執行強制拆除，
    且亦未經註銷違建查報，乃以95年2月20日府地區徵字第095
    0045121 號函（即原處分）通知原告，依臺中縣辦理公共工
    程建築改良物拆遷補償自治條例第 3條規定，系爭建物為查
    報有案之違章建築，不予救濟，並限期於 95年5月15日以前
    自行拆除完竣。原告不服提起訴願，亦遭駁回，而提起本件
    行政訴訟，並以如事實欄之主張，認原處分及訴願決定違法
    ，請求均予撤銷。
三、經查，原告所有系爭建物為查報有案之違章建築，業據被告
    提出台中縣太平鄉公所84年5月17日八四太鄉建字第13536號
    違章建築查報單（附圖）、被告 84年5月23日八四府建字第
    121224號違章建築公告及同文號函請太平鄉公所張貼於違建
    物之函文、及臺中縣政府工務局 84年6月28日八四工建字第
    159890號違章建築拆除通知單及臺中縣政府 84年6月28日八
    四府工建字第159890號違章建築拆除案公告等影本為證。又
    按系爭建築物係座落臺中縣太平市，而臺中縣太平市係內政
    部指定實施建築法，且於62年12月24日訂頒實施都市計畫以
    外地區建築物管理辦法實施管理之地區；換言之，臺中縣太
    平市自實施都市計畫以外地區建築物管理辦法62年12月24日
    頒布實施日起，舉凡建築物之新建、增建、修建、改建等建
    築行為，均須向建築主管機關申請執照，經審查合格並領得
    執照始得建造，否則，擅自建造即屬違章建築。再查，系爭
    建物所在之位置於 67年12月2日所拍攝之空照圖上，係呈現
    一片空地，並無任何建築物存在，亦有該空照圖之影本在卷
    可憑。依上開情事，足認被告認系爭建物為違章建築確屬有
    據，且查報有案。
四、原告主張被告86年4月30日八六府工使字第85646號函所載，
    系爭建物係於62年12月24日都市計畫公布前即已存在；又依
    被告 86年4月19日會勘紀錄所附調查名冊記載，原告所有系
    爭建物之建築日期為59年10月；而被告內部之便箋亦認定系
    爭建物於都市計畫公布前即已存在，自非屬違章建築一節。
    查被告86年4月30日八六府工使字第85646號函，係函復吳彩
    屏、王玉蓮等人之申請書，且該函文之內容雖述及「本案申
    請房屋，經核對太平新光地區鄉街計畫（施測日期為六十五
    年四月）實測地形圖，顯示該房屋在都市計畫公布前已存在
    」，然該函文亦表示「案俟再行詳查後，再行辦理」，是該
    函文，並非被告機關就原已查報有案屬違章建築之本件系爭
    建物，已另為非屬違章建築之認定及處分，尚不足以據該函
    文作為系爭建物係未經查報有案違章建築之認定依據。
五、再按系爭建物經被告查報為違章建築，已敘之如前，雖原告
    以系爭建物查報為違建之行政處分，未合法送達原告，然查
    被告係以系爭違建之所有人姓名、住址不詳，而以公告方式
    通知被處分人，縱認有未合法送達之情事，亦僅生對原告不
    生合法送達之效力，並不影響系爭建物，係已查報有案之事
    實。至系爭建物未於 86年4月23日遭拆除，與系爭建物是否
    係違建之認定，尚無必然之關係，自難以其是否於該時間遭
    拆除，作為認定其是否違建之認定依據。
六、綜上所述，本件系爭建築於臺中縣為開發臺中縣太平市新光
    地區為新社區，並解決大里溪河川整治用地問題，對原告所
    有座落財政部國有財產局所管理臺中縣太平市○○路段19-2
    00地號國有土地上之系爭建物有拆除之需要時，以系爭建物
    為查報有案之違章建築，而以原處分告知不予救濟，於法核
    無違誤，訴願決定對被告機關之否准處分予以維持，亦無不
    合。原告以前開主張，認原處分及訴願決定違法，請求均予
    撤銷，自難認為有理由，應予駁回。此外，本件事證已臻明
    確，兩造其餘主張陳述及所提之證據，於判決之結果不生影
    響，不再一一論述，併此敘明。
據上論結，本件原告之訴為無理由，依行政訴訟法第195條第1項
後段、第98條第1項前段，判決如主文。
中　　華　　民　　國　　96　　年　　10　　月　　 3　　日
                  第四庭審判長法  官  沈  應  南
                              法  官　許  金  釵
                              法  官　許  武  峰
以上正本證明與原本無異。
如不服本判決，應於判決送達後20日內向本院提出上訴書狀，其
未表明上訴理由者，應於提起上訴後20日內向本院提出上訴理由
書（須依對造人數附具繕本）；如於本判決宣示或公告後送達前
提起上訴者，應於判決送達後20日內補提上訴理由書（須附繕本
）。未表明上訴理由者，逕以裁定駁回。
中　　華　　民　　國　　96　　年　  10　　月　　 3　　日
                              書記官  廖  倩  慧
